【裁判字號】    97,上易,196
【裁判日期】    970417
【裁判案由】    傷害
【裁判全文】
臺灣高等法院高雄分院刑事判決         97年度上易字第196號
上  訴  人  臺灣高雄地方法院檢察署檢察官
被      告  甲○○
上列上訴人因被告傷害案件，不服臺灣高雄地方法院96年度簡上
字第847 號中華民國96年11月30日第一審判決（聲請簡易判決處
刑案號：臺灣高雄地方法院檢察署96年度調偵字第476 號），提
起上訴，本院判決如下：
    主  文
上訴駁回。
    理  由
一、聲請簡易判決處刑意旨略以：被告甲○○與胡正興係母子關
    係，被告甲○○與告訴人乙○○則為鄰居關係，被告甲○○
    因懷疑告訴人破壞其水管及土地糾紛，雙方因而發生口角，
    嗣被告甲○○因心生不滿，乃於95年8 月1 日20時許，夥同
    被告胡正興及另名姓名年籍不詳之成年男子共同前往高雄市
    左營區○○路120 巷135 號告訴人住處理論，到達前址時，
    被告甲○○竟基於教唆傷害之犯意，教唆被告胡正興及另名
    不詳男子共同毆打告訴人，被告胡正興萌生犯意後，隨即以
    徒手將告訴人推倒在地，並與另名不詳男子以拳頭及腳踹方
    式毆打告訴人頸部等處，致使告訴人因而受有左手臂（聲請
    簡易判決處刑書誤載為「右手臂」，理由詳前）外側挫擦傷
    、右膝挫擦傷及後頸部挫傷腫脹之傷害等語。因認被告甲○
    ○涉有刑法第29條、第277 條第1 項之教唆傷害罪嫌。
二、按犯罪事實應依證據認定之，無證據不得認定犯罪事實；不
    能證明被告犯罪者，應諭知無罪之判決，刑事訴訟法第154
    條第2 項條、第301 條第1 項分別定有明文。又事實之認定
    ，應憑證據，如未能發現相當證據，或證據不足以證明，自
    不能以推測或擬制之方法，為裁判基礎；認定犯罪事實，所
    憑之證據，雖不以直接證據為限，間接證據亦包括在內，然
    無論直接或間接證據，其為訴訟上之證明，須於通常一般之
    人均不致有所懷疑，而得確信其為真實之程度者，始得據之
    為有罪之認定，倘其證明尚未達到此一程度，而有合理之懷
    疑存在時，即無從為有罪之認定，最高法院分別著有40年臺
    上字第86號、76年臺上字第4986號判例可資參照。另告訴人
    之指訴，係以使被告受刑事訴追為目的，是其陳述是否與事
    實相符，仍應調查其他證據，以資審認（最高法院52年度台
    上字第1300號判例要旨參照）。
三、檢察官認為被告甲○○涉嫌教唆傷害罪嫌，無非係以證人即
    告訴人乙○○於警詢及偵查中之證詞、證人潘王銀樹於偵查
    中之證詞以及上開診斷證明書等證據，資為論罪依據。訊據
    被告甲○○否認涉有教唆傷害犯行，辯稱：伊並未教唆其子
    胡正興前往告訴人，且在告訴人處其子胡正興與告訴人發生
    爭吵，伊未教唆其子胡正興傷害告訴人等語。
四、證據能力部分：
    後述關於被告以外之人於審判外之陳述及卷附書證即書面之
    傳聞證據等部份，檢察官、被告已於本院調查上開證據時，
    就此證據能力均表示同意有證據能力，且本院認為以之作為
    本件論証之證據，均與待證事實具有關聯性，作為本案之證
    據亦屬適當，依刑事訴訟法第159 條之5 第1 項規定，自得
    為證據。
五、實體部分，經查：
  (一)本件告訴人受傷係遭原審共同被告胡正興與友人陳春生共同
    傷害之事實，業據證人乙○○於警詢、偵查及原審審理中證
    述：與甲○○於95年8 月1 日上午7 時許，因水管遭破壞之
    事及土地糾紛，而產生爭執；胡正興於同日晚上，與另一不
    詳年籍姓名之人，前往伊住處，俟伊與該2 人走出屋外後，
    其中1 人將伊推倒在地，另1 人則以腳踹之，使伊手臂及膝
    蓋受傷等語（見警卷第5 至6 頁、偵卷第9 至10頁、原審卷
    第51至55頁），核與目擊證人潘王銀樹於偵查中證稱：見到
    2 名男子在告訴人住家時，叫告訴人出來，其中1 人係被告
    胡正興，另1 人則不認識，告訴人先遭推倒在地，並被以拳
    頭及腳踹方式毆打等語（見偵卷第8 至9 頁）。而被告之子
    胡正興於原審坦承：因母親甲○○於95年8 月1 日上午，曾
    因水管損壞及土地糾紛之事，與告訴人乙○○發生爭執，遂
    於同日晚上，與友人陳春生一同前往告訴人住處瞭解狀況，
    要求告訴人不要再找被告甲○○麻煩，於95年8 月1 日晚上
    8 時30分許，抵達告訴人住處後，隨即與告訴人產生口角爭
    執等語；另證人陳春生亦於偵查及原審中證述：案發當日，
    伊受被告胡正興通知後，先前往被告甲○○住處修理水電，
    嗣再與胡正興一同前往告訴人住處瞭解狀況，伊與胡正興到
    達告訴人家時，一見面氣氛就很不好，因雙方各執一詞、意
    見不同，隨即開始吵架，到告訴人住處外面後，伊見雙方吵
    架嚴重，像要打起來，便走到告訴人處，將右手放在告訴人
    右肩，想勸阻拉開，然告訴人左手往後揮，伊體重雖有90公
    斤，仍因重心不穩，與告訴人一同均往後倒地，告訴人可能
    因而受傷等語大致相符，並有驗傷單可按。
  (二)證人乙○○固於警詢及偵查中證述：案發當日早上，被告甲
    ○○因懷疑伊打破水管而來質問，當日晚上，即唆使其子胡
    正興及另名男子毆打伊等語（見警卷第6 頁、偵卷第9 至10
    頁）；另證人潘王銀樹亦於偵查中證陳：被告甲○○先與告
    訴人吵架，再找胡正興與另名男子去找告訴人，並曾在現場
    向胡正興表示：「給告訴人教訓教訓就好，不要太過份」，
    意思是不要鬧出人命，被告甲○○在現場並無阻止其子胡正
    興與另1 名男子共同毆打告訴人，且一面以上開話語叫囂等
    語（見偵卷第8 至9 頁）。然原審共同被告胡正興、證人陳
    春生前往告訴人住處，係由胡正興提議，目的係要求告訴人
    不要再找被告甲○○麻煩之事實，業據證人陳春生於原審審
    理中證述明確（參原審卷第50頁）。本院審酌被告甲○○、
    胡正興係母子關係，且本件係胡正興自行提議並邀集證人陳
    春生前往向告訴人瞭解狀況，要求告訴人不要再找被告甲○
    ○麻煩，且在胡正興抵達告訴人不久，隨即與告訴人發生激
    烈爭執。則胡正興是否基於自身激憤而萌生傷害犯意，抑或
    係受被告甲○○教唆造意，始有傷害犯意，已非無疑。況證
    人乙○○於原審審理時證述：案發當日早上約7 時許，被告
    甲○○曾找伊詢問水管損壞原因，伊答稱修一修就好了，當
    時2 人並未吵架，被告甲○○僅表示講的比較容易，做的比
    較困難，未提及要找何人來，案發時，伊遭胡正興毆打時，
    被告甲○○僅是靜靜在旁，並未作其他表示，但在證人潘王
    銀樹拉開胡正興及另名男子，並向被告甲○○表示伊兒子即
    將返家，會發生甚麼事不知道，當時胡正興及另名男子未有
    離去意思，被告甲○○即叫渠離開，並以台語稱「教會乖就
    好了」等語綦詳（參原審卷第52至53頁），復於本院中稱：
    現場我沒有聽到被告甲○○有叫他的兒子打我等語（見本院
    卷第35頁）。可知被告甲○○於案發當日上午，前往詢問告
    訴人水管遭破壞之事，既未特別與告訴人發生爭執，亦無表
    示要找其子胡正興或其他人尋釁、毆打告訴人；且在胡正興
    、陳春生抵達告訴人住處，並動手毆打告訴人之前，並無證
    據證明該期間內，被告甲○○曾教唆胡正興、證人陳春生毆
    打告訴人。雖被告甲○○於告訴人遭胡正興、陳春生毆打後
    ，曾向其子胡正興稱：「給告訴人教訓教訓就好，不要太過
    份」、「教會乖就好了」等語，然此亦寓有勸阻其子胡正興
    等人停手之意，尚難因此即認被告甲○○事先有教唆傷害之
    犯行。況證人乙○○、潘王銀樹既未親身聽聞被告甲○○教
    唆被告胡正興等人共同傷害告訴人，故其於警詢及偵查中雖
    分別均證述：應該是被告甲○○教唆胡正興打告訴人的等語
    （見警卷第6 頁、偵卷第9 、10頁），但此應係證人乙○○
    、潘王銀樹認為被告甲○○於案發前，曾向告訴人質疑水管
    遭破壞之事，且長期與告訴人存有土地糾紛，而出手毆打告
    訴人之胡正興與被告甲○○又係母子關係，乃自行推斷傷害
    告訴人之人必然為被告甲○○所教唆，或與之有犯意之聯絡
    。職是，因證人乙○○、潘王銀樹此部分之證詞，既係出於
    個人推測，並非以實際見聞為基礎，自不得作為認定被告甲
    ○○有教唆傷害犯罪事實之證據。
六、綜上所述，無法僅因告訴人與被告甲○○間素有不睦，復有
    土地糾紛存在，且告訴人遭胡正興、陳春生毆打成傷時，被
    告甲○○僅在現場觀看卻未加阻止之事實，即憑告訴人片面
    指訴及臆測之詞，遽認胡正興、陳春生傷害告訴人之犯行，
    必然出於被告甲○○教唆。此外，復查無其他積極證據足資
    證明被告甲○○確有教唆傷害犯行，被告甲○○教唆傷害犯
    罪自屬不能證明。
七、原審因而以不能證明被告犯罪，而為被告無罪之諭知，核無
    違誤；檢察官循告訴人具狀請求上訴意旨，猶執前詞，指摘
    原判決不當，為無理由，應予駁回。
八、原審共同被告胡正興傷害部分，業經判刑確定，附此說明。
據上論斷，應依刑事訴訟法第368 條，判決如主文。
本案經檢察官郭振昌到庭執行職務。
中    華    民    國    97    年    4     月    17    日
                  刑事第七庭    審判長法  官  莊飛宗
                                      法  官  孫啟強
                                      法  官  邱明弘
以上正本證明與原本無異。
不得上訴。
中    華    民    國    97    年    4     月    17    日
                                      書記官  白  蘭


司法院資訊處製作；財團法人民間司法改革基金會備份。
